臺灣臺中地方法院刑事判決　　　　　　　96年度訴字第2242號
公　訴　人　臺灣臺中地方法院檢察署檢察官
被　　　告　乙○○
指定辯護人　本院義務辯護人　賴俊宏律師
被　　　告　丙○○
　　　　　　　　　　（另案羈押於臺灣臺中看守所）
指定辯護人　本院義務辯護人　李思樟律師
上列被告等因違反槍砲彈藥刀械管制條例案件，經檢察官提起公
訴（九十六年度偵字第九六三三號），本院判決如下：
    主    文
乙○○未經許可，持有可發射子彈具有殺傷力之改造手槍，累犯
，處有期徒刑肆年貳月，併科罰金新臺幣拾伍萬元，罰金如易服
勞役，以新臺幣壹仟元折算壹日。扣案之改造手槍壹枝（槍枝管
制編號：0000000000號，含彈匣壹個），土造子彈共
計伍顆，及改造子彈共計參顆，均沒收。
丙○○未經許可，寄藏可發射子彈具有殺傷力之改造手槍，累犯
，處有期徒刑貳年捌月，併科罰金新臺幣玖萬元，罰金如易服勞
役，以新臺幣壹仟元折算壹日，扣案之改造手槍壹枝（槍枝管制
編號：0000000000號，含彈匣壹個），土造子彈共計
伍顆，及改造子彈共計參顆，均沒收；又故買贓物，累犯，處有
期徒刑伍月，減為有期徒刑貳月又拾伍日。應執行有期徒刑貳年
拾月，併科罰金新臺幣玖萬元，罰金如易服勞役，以新臺幣壹仟
元折算壹日，扣案之改造手槍壹枝（槍枝管制編號：00000
00000號，含彈匣壹個），土造子彈伍顆，及改造子彈參顆
，均沒收。
    犯罪事實
一、(一)乙○○曾因違反毒品危害防制條例案件，經本院於民國九
    十年八月三十日，以九十年度訴字第一七○六號判決判處有
    期徒刑十月、六月，應執行有期徒刑一年二月確定，甫於九
    十二年八月四日假釋期滿未經撤銷，視為執行完畢。丙○○
    曾因違反毒品危害防制條例案件，經本院於九十三年六月七
    日，以九十三年度訴字第九六六號判處有期徒刑九月、四月
    ，應執行有期徒刑一年確定，甫於九十五年十一月二十三日
    執行完畢。(二)其等二人均不知悔改，乙○○基於未經許可，
    持有可發射子彈具有殺傷力改造手槍與持有具有殺傷力之子
    彈之犯意，於九十五年三月十五日或十六日下午五、六時以
    前某時，在不詳地點，自不詳之成年人處取得可發射子彈具
    有殺傷力之改造手槍一枝（槍枝管制編號：0000000
    000號，含彈匣一個），具有殺傷力之土造子彈六顆與改
    造子彈四顆。其自該時起，即未經許可，持有上開可發射子
    彈具有殺傷力之改造手槍及上開具有殺傷力之土造子彈與改
    造子彈。(三)隨於九十六年三月十五日或十六日下午五、六時
    許，在臺中市○區○○○路一段八八號不知情之甲○○住處
    內，由丙○○接受乙○○之委託，受寄代藏上開可發射子彈
    具有殺傷力之改造手槍一枝及上開具有殺傷力之土造子彈六
    顆與改造子彈四顆，並由乙○○將上開可發射子彈具有殺傷
    力之改造手槍一枝及上開具有殺傷力之土造子彈六顆與改造
    子彈四顆，交付予丙○○代為保管。丙○○自該時起，基於
    未經許可，寄藏可發射子彈具有殺傷力改造手槍與持有具有
    殺傷力之子彈之犯意，未經許可，受寄代藏而持有上開可發
    射子彈具有殺傷力之改造手槍一枝及上開具有殺傷力之土造
    子彈六顆與改造子彈四顆。(四)丙○○於九十六年三月底、四
    月初某日，基於故買贓物之犯意，以新臺幣（下同）五千元
    之代價，向姓名年籍均不詳、綽號「阿宏」之成年男子，購
    買劉政宏所有、由劉政雄使用之車牌號碼：五二三○–ＤＣ
    號自用小客車一部之贓物（該車係於九十六年三月二十六日
    凌晨四時許，在臺中市南屯區田心北二巷八弄一二號前，遭
    不詳之人竊取），供己代步之用。丙○○為脫免查緝，乃將
    由不知情之乙○○所提供之乙○○所有車牌號碼：四八六一
    –ＨＵ號自用小客車之車牌二面，改懸掛於渠所故買之上開
    自用小客車上。(五)迄於九十六年四月十一日晚上十一時三十
    分許，為警在臺中市○區○○路五二五號前查獲丙○○，並
    扣得上開可發射子彈具有殺傷力之改造手槍一枝及上開具有
    殺傷力之土造子彈六顆（其中一顆，業經試射殆盡）與改造
    子彈四顆（其中一顆，業經試射殆盡）。嗣丙○○於偵查中
    自白渠之未經許可，寄藏可發射子彈具有殺傷力之改造手槍
    ，及未經許可，寄藏子彈等犯行，並供述渠為警查獲之上開
    槍、彈來源為乙○○，因而為檢察官查獲乙○○犯上開未經
    許可，持有可發射子彈具有殺傷力之改造手槍，及未經許可
    ，持有子彈等犯行。
三、案經臺中市警察局第一分局報請臺灣臺中地方法院檢察署檢
    察官偵查起訴。
    理    由
一、(一)訊據被告丙○○對於：渠曾於上開時地，基於未經許可，
    寄藏具有殺傷力之改造手槍及具有殺傷力之子彈之犯意，受
    被告乙○○之委託，受寄代藏而持有上開制式手槍一枝，及
    土造子彈六顆與改造子彈四顆。嗣為警於上開時地，扣得上
    開制式手槍一枝，及土造子彈六顆與改造子彈四顆。另渠基
    於故買贓物之犯意，於上開時地，向案外人「阿宏」故買上
    開自用小客車一部之贓物之事實，坦承不諱，核與證人即被
    害人劉政雄於警詢時之證述（參警詢卷第二三頁至第二五頁
    ，業經當事人同意具有證據能力，參本院卷第二四七頁）相
    符，並有搜索扣押筆錄一份，照片十一張，現場圖、車籍作
    業系統–查詢認可資料、車輛失竊車牌遺失作業–詳細資料
    畫面、車輛失竊證明單、車輛竊盜、車牌失竊資料個別查詢
    報表–查詢車輛認可資料、車輛尋獲電腦輸入單、贓物認領
    保管單各一紙附於警詢卷第二六頁至第三七頁，第四五頁至
    第五○頁可參，復有上開手槍一枝，及子彈共計十顆扣案可
    資佐證。且上開扣案手槍與子彈，經送內政部警政署刑事警
    察局鑑定，結果為：上開扣案手槍一枝（槍枝管制編號：0
    000000000號），認係仿ＢＥＲＥＴＴＡ廠八四型
    半自動手槍製造之槍枝，換裝土造金屬槍管而成；經裝填具
    底火之適用彈殼測式，可擊發，應可供擊發適用子彈使用，
    研判具有殺傷力。送鑑子彈十顆，其中六顆，採樣試射一顆
    ，可擊發，認具有殺傷力；另四顆，採樣試射一顆，可擊發
    ，認具有殺傷力等情，有該局九十六年五月二日刑鑑字第○
    九六○○五九五六七號槍彈鑑定書一份附於偵查卷(一)第五九
    頁至第六三頁可稽。基上等情，足認被告丙○○之上開自白
    應與事實相符，事證明確，被告丙○○上開犯行均堪認定。
    (二)訊據乙○○固不否認：其與被告丙○○認識，且曾陸續向
    被告丙○○借錢，而積欠渠二萬元債務之事實，但矢口否認
    有何未經許可，持有可發射子彈具有殺傷力之改造手槍與未
    經許可，持有具有殺傷力之子彈之犯行，辯稱：本案為警扣
    案之上開改造手槍一枝、土造子彈六顆及改造子彈四顆，並
    非由其交付予被告丙○○。其不知為何被告丙○○要誣陷其
    云云。惟查：１、被告乙○○曾於九十六年三月十五日或十
    六日下午五、六時許，在臺中市○區○○○路一段八八號不
    知情之案外人甲○○住處內，因委託被告乙○○，為其保管
    上開為警扣案之可發射子彈具有殺傷力之改造手槍一枝及上
    開具有殺傷力之土造子彈六顆與改造子彈四顆，而將該可發
    射子彈具有殺傷力之改造手槍一枝及上開具有殺傷力之土造
    子彈六顆與改造子彈四顆，交付予被告丙○○代為保管之事
    實，業經證人即同案被告丙○○於本院審理時，結述明確（
    參本院卷第八二頁至第八七頁），核均與證人甲○○、鄒智
    然及李宜庭等三人分別於偵查中之結述（參偵查卷(一)第一五
    八頁至第一六○頁，第四四頁至第四六頁、第一三七頁、偵
    查卷(二)第二三頁、第二四頁）相符，並有搜索扣押筆錄一份
    ，照片十一張，現場圖一紙，及內政部警政署刑事警察局九
    十六年五月二日刑鑑字第○九六○○五九五六七號槍彈鑑定
    書一份分附於警詢卷第二六頁至第三七頁，偵查卷(一)第五九
    頁至第六三頁可稽，復有上開可發射子彈具有殺傷力之改造
    手槍一枝，及具有殺傷力之土造子彈六顆與改造子彈四顆扣
    案可資佐證。２、扣案之改造手槍一枝，經本院送請內政部
    警政署刑事警察局鑑定槍枝表面有無留存指紋，結果並未發
    現可資比對之指紋等情，有該局九十六年九月三日刑紋字第
    ○九六○一三六一二五號鑑驗書一紙附於本院卷第一七九頁
    可參。準此，尚難徒以該情，即據為被告乙○○有利之認定
    。析言之，雖扣案之改造手槍一枝之表面上，並未有留存可
    資比對之指紋，尚難據為證人丙○○所為之上開結述有所不
    實之證據。蓋扣案之改造手槍一枝之表面上並未留存有可資
    比對之指紋之原因，極為多樣。況依證人黃天錄於本院審理
    時之結述，渠亦曾手持扣案之改造手槍一枝二、三次（參本
    院卷第八七頁），然證人丙○○之指紋亦同樣未留存在扣案
    之改造手槍一枝之表面上。３、基上等情，足認被告乙○○
    上開所辯，洵屬事後卸責之詞，不足採信。事證明確，被告
    乙○○之犯行亦洵堪認定。至證人甲○○先經本院合法傳喚
    ，無正當事由不到庭作證。復經本院派警拘提後，彼於九十
    六年九月四日拘提到案，結稱：彼於偵查中所為之上開結述
    屬實（參本院卷第一五六頁至第一五八頁）等語。嗣經本院
    再次合法傳喚到庭作證，惟彼並未到庭作證。被告乙○○之
    指定辯護人雖聲請本院再次傳訊證人甲○○。另被告乙○○
    亦聲請本院對其及證人丙○○測謊。惟本院經審酌上開事證
    ，與被告乙○○、證人丙○○二人於偵查中，業經檢察官送
    請測謊，鑑定結果均無法研判，有測謊鑑定書一份附於偵查
    卷(二)第三五頁至第九一頁可參，及被告乙○○與證人丙○○
    之上開犯行距離本院審理時，已逾數月之久等情後，認被告
    乙○○上開犯行之事證已明，上開證據調查之聲請，核均無
    調查之必要，爰予駁回，附予敘明。
二、(一)１、按「寄藏」與「持有」，均係將物置於自己實力支配
    之下，僅寄藏必先有他人之持有行為，而後始為之受寄代藏
    ，故受寄人代為保管，其保管之本身，亦屬持有，不過此之
    持有係受寄之當然結果。槍砲彈藥刀械管制條例第八條第四
    項將「寄藏」與「持有」分別為處罰規定，單純之「持有」
    ，固不包括「寄藏」，但「寄藏」之受人委託代為保管，其
    保管之「持有」行為係「寄藏」之當然結果，法律上自宜僅
    就「寄藏」行為為包括之評價，不應另就「持有」予以論罪
    （最高法院七十四年台上字第三四○○號判例參照）。２、
    核被告丙○○所為，係犯槍砲彈藥刀械管制條例第八條第四
    項未經許可，寄藏可發射子彈具有殺傷力之改造手槍罪與同
    條例第十二條第四項未經許可，寄藏子彈罪及刑法第三百四
    十九條第二項故買贓物罪；核被告乙○○所為，係犯槍砲彈
    藥刀械管制條例第八條第四項未經許可，持有可發射子彈具
    有殺傷力之改造手槍罪與同條例第十二條第四項未經許可，
    持有子彈罪。公訴人固以證人丙○○於偵查中之結述（被告
    乙○○係為抵償債務，始交付上開改造手槍及子彈予證人丙○○），而認被告乙○○所為，係犯槍砲彈藥刀械管制條例
    第八條第一項未經許可，販賣可發射子彈具有殺傷力之改造
    手槍罪與同條例第十二條第一項未經許可，販賣子彈罪。惟
    證人丙○○於本院審理時，已改結稱：當初被告乙○○雖有
    積欠渠債務，但其僅有交付上開改造手槍及子彈，要求渠代
    為保管，並未有要以該等改造手槍及子彈，抵償所積欠之債
    務（參本院第八三頁、第八六頁）等語。本院復查無其他積
    極確切之證據，足認被告乙○○確係為抵償債務，而交付上
    開改造手槍及子彈予證人丙○○。尚難率以證人丙○○於偵
    查中之唯一結述，即率認被告乙○○確有公訴人所指之未經
    許可，販賣可發射子彈具有殺傷力之改造手槍罪與未經許可
    ，販賣子彈罪。茲因被告乙○○上開所犯之未經許可，持有
    可發射子彈具有殺傷力之改造手槍罪與未經許可，持有子彈
    罪，與其經檢察官起訴所認之未經許可，販賣可發射子彈具
    有殺傷力之改造手槍罪與未經許可，販賣子彈罪之基本事實
    同一，本院自應予以審理，並依法變更起訴法條。３、被告
    等二人分別以一寄藏或持有上開改造手槍及子彈之行為，同
    時各觸犯上開構成要件不相同之二罪名，均為想像競合犯，
    應分別依刑法第五十五條前段規定，對被告丙○○從一較重
    之未經許可，寄藏可發射子彈具有殺傷力之改造手槍一罪處
    斷；對被告乙○○從一較重之未經許可，持有可發射子彈具
    有殺傷力之改造手槍一罪處斷。被告丙○○所犯未經許可，
    寄藏可發射子彈具有殺傷力之改造手槍罪與故買贓物間，犯
    意各別，行為互殊，應予分論併罰。４、被告乙○○曾因違
    反毒品危害防制條例案件，經本院於九十年八月三十日，以
    九十年度訴字第一七○六號判決判處有期徒刑十月、六月，
    應執行有期徒刑一年二月確定，甫於九十二年八月四日假釋
    期滿未經撤銷，視為執行完畢。另被告丙○○曾因違反毒品
    危害防制條例案件，經本院於九十三年六月七日，以九十三
    年度訴字第九六六號判處有期徒刑九月、四月，應執行有期
    徒刑一年確定，甫於九十五年十一月二十三日執行完畢等情
    ，有臺灣高等法院被告前案紀錄表二份在卷可參。其等二人
    於有期徒刑執行完畢後，五年內故意再分犯本件有期徒刑以
    上之上開各罪，均為累犯，應分別依刑法第四十七條第一項
    規定，各加重其刑。被告丙○○於偵查及審判中自白其上開
    未經許可，寄藏可發射子彈具有殺傷力之改造手槍與未經許
    可，持有子彈之犯行，並供述上開槍、彈之來源為被告乙○○，因而使檢察官得以追訴被告乙○○之上開持有可發射子
    彈具有殺傷力之改造手槍與未經許可，持有子彈之犯行，爰
    依槍砲彈藥刀械管制條例第十八條第四項前段規定，就渠所
    為之上開寄藏可發射子彈具有殺傷力之改造手槍與未經許可
    ，寄藏子彈犯行部分，減輕其刑，並依法先加後減之。(二)爰
    審酌：被告等二人均正值青壯，均有多項前科，仍不知悔改
    ，致再犯本件之罪。其等二人所分為之持有、寄藏上開槍、
    彈之行為，均屬危害社會治安，該二人所分別持有、寄藏之
    上開改造手槍數量為一枝，子彈數量則共計十顆。另被告丙○○故買上開自用小客車一部之贓物後，供己代步之用，至
    渠為警查獲之期間，非屬長期，該部分犯罪所得利益非鉅。
    被告丙○○就故買贓物部分，並未與被害人劉政雄、劉政宏
    二人達成民事和解，暨犯罪後，被告丙○○雖於警詢時，避
    重就輕，未坦承全部犯行，但於偵查、審判中均已坦承全部
    犯行，態度尚屬良好；被告乙○○否認犯行，態度不佳等一
    切情狀，各量處如主文所示之刑，並均就罰金刑部分，諭知
    易服勞役之折算標準。復就被告丙○○所犯故買贓物部分，
    依中華民國九十六年罪犯減刑條例第二條第一項第三款、第
    七條、第十條第一項規定，減其宣告刑二分之一，並與渠所
    犯上開未經許可，寄藏可發射子彈具有殺傷力之改造手槍罪
    ，依刑法第五十一條第五款規定，定應執行之刑。(三)扣案之
    上開改造手槍一枝，及土造子彈五顆與改造子彈三顆，核均
    屬違禁物，應依刑法第三十八條第一項第一款規定，予以宣
    告沒收。至扣案之上開土造子彈、改造子彈各一顆，業經試
    射殆盡，核已非屬違禁物，爰不予以宣告沒收。
據上論斷，應依刑事訴訟法第二百九十九條第一項前段、第三百
條，槍砲彈藥刀械管制條例第八條第四項、第十二條第四項、第
十八條第四項前段，刑法第十一條前段、第五十五條前段、第四
十七條第一項、第四十二條第三項、第三十八條第一項第一款、
第五十一條第五款，刑法施行法第一條之一第一項、第二項前段
，中華民國九十六年罪犯減刑條例第二條第一項第三款、第七條
、第十條第一項，判決如主文。
本案經檢察官林俊杰到庭執行職務。
中　　華　　民　　國　　96　　年　　11　　月　　21　　日
            刑事第六庭  審判長法　官  洪俊誠
                              法　官  戴博誠
                              法　官  唐敏寶
上正本證明與原本無異。
如不服本判決，應於判決送達後十日內，向本院提出上訴狀（須
附具體上訴理由及繕本）。
上訴書狀如未敘述理由，應於上訴期間屆滿後20日內補提理由書
狀於本院。（應敘述具體理由並附繕本）。
                              書記官  賴玉真
中　　華　　民　　國　　96　　年　　11　　月　  21　　日
附錄犯罪科刑法條
槍砲彈藥刀械管制條例第八條第四項：
未經許可，持有、寄藏或意圖販賣而陳列第一項所列槍枝者，處
三年以上十年以下有期徒刑，併科新臺幣七百萬元以下罰金。
槍砲彈藥刀械管制條例第十二條第四項：
未經許可，持有、寄藏或意圖販賣而陳列子彈者，處五年以下有
期徒刑，併科新臺幣三百萬元以下罰金。
刑法第三百四十九條第二項
搬運、寄藏、故買贓物或為牙保者，處五年以下有期徒刑、拘役
或科或併科一千元以下罰金。
